【裁判字號】    95,上訴,632
【裁判日期】    950719
【裁判案由】    違反毒品危害防制條例
【裁判全文】
臺灣高等法院臺南分院刑事判決        95年度上訴字第632號
  上  訴  人
  即  被  告  甲 ○ ○
上列上訴人因違反毒品危害防制條例案件，不服臺灣臺南地方法
院95年度訴字第0450號中華民國95年05月10日第一審判決（起訴
案號：臺灣臺南地方法院檢察署95年度毒偵字第0604號），提起
上訴，本院判決如下：
    主  文
上訴駁回。
    事  實
一、甲○○前曾因施用毒品案件，經臺灣臺南地方法院以民國（
    下同）八十八年度毒聲字第一四九八號裁定送觀察、勒戒後
    ，認有繼續施用毒品之傾向，再經該院以八十八年度毒聲字
    第二六九二號裁定令入戒治處所施以強制戒治；經交付強制
    戒治後，認無繼續戒治之必要，由台灣台南地方法院檢察署
    檢察官以八十九年度戒毒偵字第五八四號為不起訴處分確定
    。又因施用毒品案件，經原法院以九十一年度毒聲字第二一
    ○六號裁定令入戒治處所施以強制戒治，而於九十三年一月
    九日停止戒治出所，並於九十三年五月一日保護管束期滿執
    行完畢，且由台灣台南地方法院檢察署檢察官提起公訴，經
    原法院以九十一年度訴字第一三二八號判決判處有期徒刑八
    月確定；嗣因又違反毒品危害防制條例案件，經原法院以九
    十二年度訴字第九○八號判決分別判處有期徒刑一年及四月
    ，並定應執行有期徒刑一年二月確定，而接續執行，至九十
    四年九月二十九日執行完畢。詎甲○○仍未因之戒除毒癮，
    復基於施用第一級毒品海洛因之概括犯意，自九十五年一月
    一日起至同年月十五日止，在台南市○○區○○路一段九十
    五巷二十四號其住處等處，以將海洛因滲水再以針筒注射之
    方式，連續施用第一級毒品海洛因共計五次（原審判決誤載
    為多次，應予更正）。嗣因甲○○為警方列管毒品人口，經
    警方通知於九十五年一月十七日晚上八時二十三分在台南市
    警察局第三分局採集尿液後，送驗結果呈嗎啡陽性反應，始
    知上情。
二、案經台南市警察局第三分局報請台灣台南地方法院檢察署檢
    察官偵查起訴。
    理  由
一、查本件被告甲○○確有自九十五年一月一日起至同年月十五
    日止，在台南市○○區○○路一段九十五巷二十四號其住處
    等處，以將海洛因滲水再以針筒注射之方式，連續施用第一
    級毒品海洛因共計五次之事實，已據被告甲○○於警詢、檢
    察官偵查、原審及本院審理時供承不諱在卷（見警卷第3至4
    頁，偵查卷第18至19頁，原審卷第21、27頁，本院卷第30至
    31頁），並有有台南市警察局第三分局「列管毒品人口尿液
    檢體採集送驗紀錄表」共二紙附卷可稽（見警卷第5至6頁）
    。再者被告經警方於九十五年一月十七日實施採尿時所採集
    之尿液，經送由長榮大學檢驗之結果，已確認呈可待因、嗎
    啡之陽性反應，則有長榮大學九十五年一月二十五日確認報
    告一紙附卷可參（見警卷第07頁）。是被告之自白核與事實
    相符，自堪信為真實。
二、按本件被告行為後，刑法第五十六條有關連續犯之規定，業
    於九十四年二月二日修正公布刪除，並於九十五年七月一日
    施行；則被告之犯行，因行為法業已刪除連續犯之規定，此
    刪除雖非犯罪構成要件之變更，但顯已影響行為人刑罰之法
    律效果，自屬法律有變更，依新法第二條第一項規定，比較
    新、舊法結果，仍應適用較有利於被告之行為時法律即舊法
    論以連續犯（最高法院95年度第08次刑事庭會議決議參照）
    。又被告前曾因違反毒品危害防制條例案件，經原法院以九
    十一年度訴字第一三二八號判決判處有期徒刑八月確定；嗣
    因又違反毒品危害防制條例案件，經原法院以九十二年度訴
    字第九○八號判決分別判處有期徒刑一年及四月，並定應執
    行有期徒刑一年二月確定，而接續執行，至九十四年九月二
    十九日執行完畢，有「臺灣高等法院被告前案紀錄表」一份
    在卷可稽（見本院卷第17至18頁），其於執行完畢後五年之
    內再故意犯本件有期徒刑以上之罪，不論依修正前之刑法第
    四十七條，或修正後之刑法第四十七條第一項之規定，均構
    成累犯，對被告而言，並無有利或不利之情形，自不生新舊
    法比較之問題，應逕依修正前之刑法第四十七條，論以累犯
    ，並加重其刑。另行為後法律有變更者，依修正前刑法第二
    條第一項之規定，以適用裁判時法為原則，如行為時法有利
    於行為人，則例外適用行為時法；依修正後刑法第二條第一
    項規定，以適用行為時法為原則，惟如裁判時法有利於行為
    人，則例外的適用裁判時法。以往實務見解，認原判決未及
    比較適用新舊法時，上訴後，雖比較結果以舊法有利於行為
    人，而原判決別無其他撤銷事由，仍應由本院以此為由撤銷
    改判。惟修正後之規定係以適用行為時法為原則，因此原判
    決雖未及比較適用，然上訴本院後，經比較新舊法，行為後
    之法律並非較有利於行為人，仍應適用行為時法，則原判決
    適用行為時法即無不當，自不構成撤銷之事由，合先敘明。
三、按海洛因係毒品危害防制條例第二條第二項第一款所明定之
    第一級毒品，核被告甲○○自九十五年一月一日起至同年月
    十五日止，在前揭住處等處所，以將海洛因滲水再以針筒注
    射之方式，連續施用第一級毒品海洛因共計五次，核其所為
    係犯該毒品危害防制條例第十條第一項之施用第一級毒品罪
    。其多次持有海洛因後，進而施用，其持有行為應被其施用
    之行為所吸收，不另論罪。被告先後多次施用毒品犯行，時
    間緊接，觸犯構成要件相同之罪名，顯係基於概括犯意反覆
    為之，應依連續犯之規定論以一罪，並加重其刑。又被告前
    曾因違反毒品危害防制條例案件，經原法院以九十一年度訴
    字第一三二八號判決判處有期徒刑八月確定；嗣因又違反毒
    品危害防制條例案件，經原法院以九十二年度訴字第九○八
    號判決分別判處有期徒刑一年及四月，並定應執行有期徒刑
    一年二月確定，而接續執行，至九十四年九月二十九日執行
    完畢，有「台灣高等法院被告前案紀錄表」一份附卷可按（
    見本院卷第17至18頁），被告於有期徒刑執行完畢後五年以
    內再犯有期徒刑以上之本罪，係屬累犯，應依刑法第四十七
    條之規定依法遞加重其刑。
四、原審以被告甲○○罪證明確，因予適用毒品危害防制條例第
    十條第一項，刑法第十一條前段、修正前刑法第五十六條、
    第四十七條之規定，並審酌被告前曾因施用毒品案件，經法
    院二次強制戒治，並因違反毒品危害防制條例案件，經法院
    分別判處有期徒刑八月、四月及一年二月後，仍不知悔改、
    警惕，猶繼續施用毒品，顯見意志不堅，惟考量其施用毒品
    僅戕害己身，未危及他人，及所犯情節、犯後態度等一切情
    狀，量處有期徒刑一年二月，以資懲儆。本院經核原判決認
    事用法，均無不合，量刑亦屬妥適。上訴人上訴指摘原判決
    量刑過重為不當，為無理由，應予駁回。
五、據上論斷，應依刑事訴訟法第三百六十八條，判決如主文。
本案經檢察官吳忠賢到庭執行職務。
中    華    民    國    95    年    7     月    19    日
                  刑事第三庭    審判長法  官  陳義仲
                                      法  官  宋明蒼
                                      法  官  張世展
以上正本證明與原本無異。
如不服本判決，應於收受本判決後十日內向本院提出上訴書狀。
其未敘述上訴理由者並得於提起上訴後十日內向本院補提理由書
狀（均須按他造當事人之人數附繕本）「切勿逕送上級法院」。
                                      書記官  魏芝雯
中    華    民    國    95    年    7     月    20    日
附錄：本判決論罪法條：
毒品危害防制條例第10條第1項
施用第一級毒品者，處 6 月以上 5 年以下有期徒刑。


司法院資訊處製作；財團法人民間司法改革基金會備份。
